臺灣高雄地方法院刑事判決　　　　　　　　　　　　　九十一年度易字第四八八號
　　公　訴　人　臺灣高雄地方法院檢察署檢察官
　　被　　　告　丁○○
右列被告因竊盜案件，經檢察官提起公訴（九十年度偵字第九八二六號），本院判決
如左：
    主  文
丁○○共同在行水區內擅採砂石，致生公共危險，處有期徒刑壹年陸月。
    事  實
一、丁○○與真實姓名暨年籍不詳之成年男子，明知在行水區內不得擅採砂石，竟未
    經許可共同基於在行水區內擅採砂石之犯意聯絡，於民國九十年四月十八日下午
    某時起，在高雄縣大樹鄉「大新砂石場」附近高屏溪大樹段低水護岸堤防ＮＯ．
    三＋九００處之行水區內，由該真實姓名暨年籍均不詳之男子駕駛俗稱「怪手」
    之挖土機擅自在該地挖取砂石，丁○○則負責在附近約五十公尺之運輸道路旁把
    風。迄至翌日（即十九日）凌晨三時二十五分許，該真實姓名暨年籍不詳之成年
    男子已在該處，挖採形成一個長五十公尺、寬五公尺及深度因積水未測之坑洞，
    並隨即將其所擅自挖取之砂石約七十立方公尺，堆置在上開坑洞旁，形成高二點
    五公尺、長十公尺及寬五公尺之砂堆，欲等待砂石車前來載運之際，為埋伏在在
    附近之經濟部水利處第七甲○○駐衛警汪隆盛及高雄縣警察局刑警隊員警發現後
    ，先由員警向丁○○表明身分，詎丁○○見狀後隨即逃逸，經員警追逐一、二百
    公尺後，始在附近草叢中逮捕丁○○，該名駕駛怪手之男子則趁隙逃逸。因該挖
    掘地點上游有高速公路國道三號高屏溪大橋（斜張橋）、右岸有大樹低水護岸等
    公共設施，挖取砂石所留下之深坑恐會因位移足以影響該段河防安全及斜張橋橋
    墩安全，而致生公共危險。
二、案經高雄縣警察局移送臺灣高雄地方法院檢察署檢察官偵查起訴。
    理  由
一、訊據被告丁○○固供承於右揭時、地為警追逐後被員警逮捕，惟矢口否認有違反
    水利法之犯行，辯稱：伊係於九十年四月十八日下午五時許，與綽號「阿水」之
    人前往現場放置捕鼠器，伊並沒有要盜挖現場之砂石云云。經查：
（一）上開高屏溪大樹段低水護岸堤防ＮＯ．三＋九００處，係屬行水區，業據證人
      即經濟部水利處第七甲○○人員乙○○庭提河川圖籍一紙附卷可稽。
（二）證人即在現場附近埋伏之駐衛警汪隆盛於本院審理時證稱：「（如何知道現場
      有人盜採砂石？）之前據民眾報案，表示已經有人在該處盜採砂石多日，當日
      就是安排在現場埋伏。」、「（到達現場時，發現有人在場盜採砂石？）我們
      到達時，就聽到有挖土機盜採砂石運作的聲音。」、「（埋伏時所目擊的經過
      情形？）當時在遠處埋伏，現場有挖土機還在發動中，現場有二人，我們靠近
      挖土機時，其中一人拿手電筒照我，另一人從挖土機上跳下來逃走，持手電筒
      的人也跟著跑，我們就追，後來追了一、二百公尺在草叢內逮捕到被告。」等
      語（見本院九十一年四月十八日審判筆錄），並有經濟部水利處第七甲○○取
      締違反水利法現場會勘紀錄表一紙及現場相片十四幀附卷足稽。
（三）被告雖辯稱：伊至現場係為捕抓老鼠云云，然被告於警訊時係供稱：「我並沒
      有亦不知什麼盜採砂石事情，我是因於十八日下午十七時許，與朋友綽號『阿
      水』前往該高屏溪河床地草叢旁放置捕鼠器，因於今日凌晨朋友說要吃老鼠肉
      ，所以我才前往該處探視有無捕獲老鼠。」等語（見警卷第二頁反面）；於偵
      查中供稱：「（為何凌晨時分你會去抓老鼠？）因為我早上放捕鼠器，必須凌
晨將捕捉的老鼠取回，否則老鼠會死亡。」等語（見偵查卷九十年四月十九日
      訊問筆錄），是被告就放置捕鼠器之時間及是否單獨一人放置捕鼠器，前後供
      述不一致。又被告為警查獲後，於九十年四月十九日凌晨四時三十分許，經被
      告之同意，對被告製作警訊筆錄後，隨即於當日清晨，依被告之供述，帶同被
      告前往現場勘查，並未發現有任何捕鼠器放置在現場，此不僅經證人汪隆盛、
      丙○○於本院審理時證稱在卷（見本院九十一年四月十八日、九十一年五月十
      四日審判筆錄），且為被告本人所不否認，是被告上開所辯，洵屬可疑。
（三）按挖土機於操作時，必會發出轟轟之引擎聲音，此為眾所皆知之事，又被告為
      警逮捕時，係在凌晨之時，衡之常理，其引擎聲音應遠較白天更為響亮，前往
      現場埋伏查緝之員警汪隆盛等人均能聽聞挖土機操作之引擎聲音，何以在現場
      附近「捕捉老鼠」之被告未能聽聞怪手引擎聲之理？其辯稱顯與常情有違。
（四）按在行水區內所挖掘遺留之深坑，恐於汛期洪水來臨時造成採砂深坑位移而致
      生不可預知之危險，如橋樑或提防基礎遭刷深、崩毀及主流改道直沖提防等事
      件。又所謂致生公共危險，依該客觀情況業已具備公共危險之狀態為已足，不
      以已經發生危害為必要（最高法院八十五年度台上字第三三九八號判決可資參
      照）。本件被告與真實姓名記年籍不詳之成年男子，未經許可，逕行在高屏溪
      大樹段低水護岸堤防ＮＯ．三＋九００處之行水區內，挖掘形成一個長五十公
      尺、寬五公尺及深度因積水未測之坑洞，而該挖掘地點上游有高速公路國道三
      號高屏溪大橋（斜張橋）、右岸有大樹低水護岸等公共設施，挖取砂石所留下
      之深坑恐會因位移足以影響該段河防安全及斜張橋橋墩安全，此客觀上已具備
      公共危險之狀態甚為灼然。
（六）綜上所述，被告上開辯稱純屬臨訟卸責之詞，委不足採，事證明確，被告之犯
      行堪予認定。
二、核被告所為，係違反水利法第七十八條第一項第三款在行水區內擅採砂石之規定
    ，而犯同法第九十二條之一第一項後段之違反在行水區內擅採砂石之規定致生公
    共危險罪。被告所犯上開之罪，與真實姓名暨年籍不詳之成年男子間，有犯意聯
    絡及行為分擔，為共同正犯。又按水利法第九十二條之一第一項後段關於違反禁
    止在行水區內擅採砂石之規定，為刑法第三百二十條第一項竊盜罪之特別規定，
    依特別法優於普通法之法律競合關係，被告前開行為，應依水利法第九十二條之
    一第一項後段之規定論處。公訴人認被告係犯刑法第三百二十條第三項、第一項
    之竊盜未遂罪，尚有誤會，惟起訴事實相同，爰依法變更起訴法條，併予敘明。
    爰審酌被告竟為一己之私利，未經許可擅採砂石，足以使挖掘砂石所留下之深坑
    位移而影響該段河防安全及橋樑橋墩之安全，已致生公共危險及其犯後飾詞狡辯
    犯行等一切情狀，量處如主文所示之刑，以資儆懲。扣案之挖土機一台，無證據
    證明係被告或該真實姓名暨年籍不詳之共犯所有，爰不予宣告沒收。
據上論斷，應依刑事訴訟法第二百九十九條第一項前段、第三百條，水利法第七十八
條第一項第三款、第九十二條之一第一項後段，刑法第十一條前段、第二十八條，判
決如主文。
本案經檢察官李宛凌到庭執行職務。
中    華    民    國    九十一    年      十一      月      二十九      日
                                  臺灣高雄地方法院刑事庭
                                      法  官  何悅芳
右正本證明與原本無異。
如不服本判決，應於判決送達後十日內，向本院提出上訴狀。
                                      書記官  顏宗貝
中    華    民    國    九十一    年      十一      月      二十九      日
附錄本案論罪科刑法條全文：
水利法第九十二條之一
違反第七十八條第一項各款情形之一者，除通知限期回復原狀、清除或廢止違禁設施
外，處六千元以上三萬元以下罰鍰；因而損害他人權益者，處三年以下有期徒刑、拘
役或科或併科四千元以上兩萬元以下罰金；致生公共危險者，處五年以下有期徒刑，
得併科六千元以上三萬元以下罰金。
前項行為人，未在限期內回復原狀、清除或廢止違禁設施者，得按日處罰鍰致回復原
狀、清除或廢止違禁設施完竣之日止；其情節重大者，得沒入其違禁設施及機具。
